---
title: "task4"
author: Greta Baumilaitė
date: 2016-03-15
output: html_document
---
UZDUOTIS: Aplanke task4 yra duomenų failas, kuriame rasite nekilnojamo turto (o tiksliau gyvenamųjų butų) kainas ir kaikurias jų charakteristikas. Jūsų užduotis yra atlikti išsamią tiesinę regresiją. Lygtis reikalinga prekyboms agentams, kad geriau suprastų kokią įtaką skirtingos charakteristikos daro galutinei kainai.


```{r}
setwd("~/Desktop")
getwd()
library(car) #reikalinga biblioteka dirbant
data=read.csv2("data.txt") #nuskaitome duomenis
attach(data)

plot(data)
#grafike matome,kad garso izoliacija ir silumos laidumas koreliuoja

#tikriname korialiacija
cor(garsoIzoliacija,silumosLaidumas) #0.953, tai rodo,kad kintamieji vienas nuo kito labai priklausomi

```

Uzduotis: rasti geriausia modeli,kurios charakteristikos daro didziausia itaka galutinei busto kainai. Dabar bus kuriami ivairus modeliai,kol bus rastas geriausias.

```{r}
#sudaromas modelis su visais kintamaisiais
mod1=lm(kaina~ plotas+aukstas+garsoIzoliacija+silumosLaidumas+atstumasIkiPrekybosCentro)
summary(mod1)

#tikrinamas koeficientu multikolinearumas
vif(mod1) #silumos laidumo ir garso izoliacijos vif>10, tai rodo multikolinearuma

#sudaromas antras modelis ismetus garso izoliacija
mod2=lm(kaina~ plotas+aukstas+silumosLaidumas+atstumasIkiPrekybosCentro)
summary(mod2) 

#sudaromas modelis ismetus silumos laiduma
mod3=lm(kaina~ plotas+aukstas+garsoIzoliacija+atstumasIkiPrekybosCentro)
summary(mod3)

#abiems modeliams atstumas iki prekybos centro yra nereiksmingas(p-value>0.05),kuriami nauji modeliai ismetus atstumo iki prekybos centro kintamaji
mod4=lm(kaina~plotas+aukstas+silumosLaidumas)
mod5=lm(kaina~plotas+aukstas+garsoIzoliacija)

#tikrinam kuris modelis yra geresnis
AIC(mod4)
AIC(mod5)
#akaikes koeficientas parodo,kad mod5 yra geresnis

#toliau dirbsime su mod5
summary(mod5) #visi kintamieji reiksmingi

```

Galime spresti,kad mod5 yra geriausias. Patikrinsime isskirtis, autokoreliacija ir heteroskedastiskuma.

```{r}

#ieskomos mod5 modelio isskirtys
outlierTest(mod5) #jos yra 253,254 eilutese
data1=data[-c(253,254),] #panaikinamos paskutines eilutes su isskirtimis

#sudaromas modelis be isskirciu
mod6=lm(kaina~plotas+aukstas+garsoIzoliacija, data=data1)
summary(mod6)

#mod6 yra geriausias modelis gautas is visu duomenu
#tikrinam mod6 heteroskedastiskuma
ncvTest(mod6) #p-value =0.156 > 0.05 nera heteraskedastiskumo

#tikrinam mod6 autokoreliacija
durbinWatsonTest(mod6) #p-value=0.334 >0.05 autokoreliacijos nera


```

ISVADA: galima spresti,kad mod6 yra galutinis modelis. Busto kaina priklauso nuo busto ploto, auksto ir garso izoliacijos.
