---
title: "task13"
author: "Greta Baumilaitė"
date: "Tuesday, May 03, 2016"
output: html_document
---

UZDUOTIS: 1. For the following series, find an appropriate Box-Cox transforma-
tion and order of differencing in order to obtain stationary data.
(a) usnetelec
(b) usgdp
(c) mcopper
(d) enplanements
(e) visitors

```{r}
library(fpp)
a=usnetelec
a

tsdisplay(a, plot.type="scatter") #didejantis trendas,jokio cikliskumo,jokio sezoniskumo

lambda1=BoxCox.lambda(a)
lambda1 #lambda=0.517
n1=ndiffs(a) #nesezoniski duomenys
n1 #diferencijavimo eile

df=diff(BoxCox(a,lambda=lambda1),differences=n1)
plot(df)

#tikrinsime ar duomenys stacionarus
#H0: duomenys stacionarus
#H1: duomenys nestacionarus
kpss.test(df) #p-value < 0.05, H0 atmetam(duomenys nera stacionarus)

#kadangi mes turime gauti ,kad duomenys butu stacionarus, tai diferencijuosime antra karta,nors mums siule tik karta
df2=diff(BoxCox(a,lambda=lambda1),differences=2)
plot(df2)
kpss.test(df2) # gavome,kad p-value > 0.05 ,kas reiskia ,kad duomenys stacionarus.

b=usgdp
b
tsdisplay(b, plot.type="scatter") #didejantis trendas,jokio cikliskumo,jokio sezoniskumo

lambda2=BoxCox.lambda(b)
lambda2 #lambda=0.366
n2=ndiffs(b) #nesezoniski duomenys
n2 #diferencijavimo eile

df3=diff(BoxCox(b,lambda=lambda2),differences=n2)
plot(df3)

#tikrinsime ar duomenys stacionarus
kpss.test(df3) #p-value > 0.05, H0 atmetam(duomenys stacionarus)

c=mcopper
c
tsdisplay(c, plot.type="scatter") #didejantis trendas,jokio cikliskumo,nera sezoniskumo

lambda3=BoxCox.lambda(c)
lambda3 #lambda=0.192
n3=ndiffs(c) #nesezoniski duomenys
n3 #diferencijavimo eile

df4=diff(BoxCox(c,lambda=lambda3),differences=n3)
plot(df4)

#tikrinsime ar duomenys stacionarus
kpss.test(df4) #p-value > 0.05, H0 atmetam(duomenys stacionarus)

d=enplanements
d
tsdisplay(d, plot.type="scatter") #didejantis trendas,vyrauja cikliskumas,yra sezoniskumas

lambda4=BoxCox.lambda(d)
lambda4 #lambda=-0.227
n4=nsdiffs(d) #sezoniski duomenys
n4 #diferencijavimo eile

df5=diff(BoxCox(d,lambda=lambda4),differences=n4)
plot(df5)

#tikrinsime ar duomenys stacionarus
kpss.test(df5) #p-value > 0.05, H0 atmetam(duomenys stacionarus)


e=visitors
e
tsdisplay(e, plot.type="scatter") #didejantis trendas,vyrauja cikliskumas,yra sezoniskumas

lambda5=BoxCox.lambda(e)
lambda5 #lambda=0.277
n5=nsdiffs(e) #sezoniski duomenys
n5 #diferencijavimo eile

df6=diff(BoxCox(e,lambda=lambda5),differences=n5)
plot(df6)

#tikrinsime ar duomenys stacionarus
kpss.test(df6) #p-value > 0.05, H0 atmetam(duomenys stacionarus)

```
2. Why is a Box-Cox transformation unhelpful for the cangas data?

pritaikysime Box-cox cangas duomenims ir paziuresime,kas gausis
```{r}
f=cangas
f
plot(cangas)

lambda6=BoxCox.lambda(f)
lambda6 #lambda=0.577

box=BoxCox(f,lambda=lambda6)
plot(box)

```
Niekas nepasikeite, box-cox funkcija nepakeite pradinio grafiko. Duomenys suskaldyti dalimis: pradzioje ir pabaigoje vyrauja mazesni svyravimai , o ties viduriu jie padideje. Box-cox naudinagas tik tiems duomenims,kurie turi didejanti trenda svyravimams.

3. Download the data at http://robjhyndman.com/data/retail.xls .
Choose one of the series and find an appropriate Box-Cox transfor-
mation and order of differencing in order to obtain stationary data.
```{r}
setwd("~/Desktop")
getwd()
duom=read.csv2("co.csv", header=T)
da=duom[,15]
data = ts(da, start=c(1982,4), frequency=12)
plot(data)

lambda7=BoxCox.lambda(data)
lambda7 #lambda=-0.3887249
n6=nsdiffs(data) #sezoniski duomenys
n6 #diferencijavimo eile

df7=diff(BoxCox(data,lambda=lambda7),differences=n6)
plot(df7)

#tikrinsime ar duomenys stacionarus
kpss.test(df6) #p-value > 0.05, H0 atmetam(duomenys stacionarus)

```
