---
title: "task10"
author: "Greta Baumilaitė"
date: "Tuesday, April 26, 2016"
output: html_document
---

UZDUOTIS: 1.For this exercise, use the price of a dozen eggs in the United States
from 1900–1993 (data set eggs ). Experiment with the various op-
tions in the holt() function to see how much the forecasts change
with damped or exponential trend. Also try changing the param-
eter values for α and β to see how they affect the forecasts. Try to
develop an intuition of what each parameter and argument is doing
to the forecasts.
[Hint: use h=100 when calling holt() so you can clearly see the
differences between the various options when plotting the forecasts.]
Which model gives the best RMSE?
Do the residuals from the best model look like white noise?

```{r}
library(fpp)
eggs #perziurime kaip atrodo duomenys

plot(eggs) #grafikas rodo mazejanti kiausiniu kainos trenda
plot(holt(eggs,h=100,)) #perziurim koks trendas 

par(mfrow=c(2,2))

#toliau isbreziami dvieju metodu grafikai damped ir exponential
met1=holt(eggs,h=100, damped=TRUE)
plot(met1) 
a=met1$model
a

met2=holt(eggs,h=100, exponential=TRUE)
plot(met2)
b=met2$model
b
#is grafiku matome,kad damped metodas neatsizvelgia i mazejanti trenda ir toliau prognuozuoja pastovia kaina. Exponential metodas atvirksciai,atsizvelgia i buvusi kainos mazejima ir toliau prognozuoja mazejanti trenda. Alfa abieju metodu svyruoja ties 0.82-0.83,o beta yra labai maza. AIC koeficientas parodo,kad exponential metodas siuo atveju yra geresnis.

#toliau sukuriami du modeliai exponential metodu,vienas su padidintu alfa,kitas su pamazintu
met3=holt(eggs,h=100, exponential=TRUE,alfa=0.005)
plot(met3)

met4=holt(eggs,h=100, exponential=TRUE, alfa=0.99)
plot(met4)
#exponential metodu prognoze remiasi eksponentine funkcija(niekada nepasieks neigiamu reiksmiu),sumazinus alfa duomenys susiglodina.

#tikrinsime kuris modelis duoda geriausia RMSE
accuracy(met1)
accuracy(met2)
accuracy(met3)
accuracy(met4)

#met2,met3 ir met4 RMSE yra vienodi ir maziausi,tai modeliai yra geriausi.
#toliau balta triuksma tikrinsiu su met2
Acf(met2$res) #kadangi stulpelis yra islindes uz melynos linijos,baltasis triuksmas yra
Box.test(met2$res) #p-value>0.05,tai irodo,kad duomenyse yra baltasis triuksmas. Modelis yra geras.



```
UZDUOTIS: 2. For this exercise, use the monthly Australian short-term overseas
visitors data, May 1985–April 2005. (Data set: visitors.)

(a) Make a time plot of your data and describe the main features of
the series.

(b) Forecast the next two years using Holt-Winters’ multiplicative
method.

(c) Why is multiplicative seasonality necessary here?

(d) Experiment with making the trend exponential and/or damped.

(e) Compare the RMSE of the one-step forecasts from the various
methods. Which do you prefer?

(f) Check that the residuals from the best model look like white
noise.
```{r}
visitors #perziurime duomenis

tsdisplay(visitors, plot.type="scatter") #(a)
#is grafiko ryskiai matosi didejantis trendas, yra sezoniskumas ir cikliskumas.

hw=hw(visitors, seasonal="mult",h=24) #(b)
plot(hw)

#butinas,nes duomenyse akivaizdus sezoniskumas,tai parodo didejancios bangos. (c)

#tikrinami exponential ir dumped trendai (d)
par(mfrow=c(2,1))
ex=hw(visitors, seasonal="mult",h=24, exponential=TRUE)
plot(ex)

da=hw(visitors, seasonal="mult",h=24, damped = TRUE)
plot(da)

#is grafiku matosi,kad exponential metodas niekuom nesiskiria nuo pradinio grafiko. Tai galima manyti,kad damped metodas siuo atveju yra geresnis.

accuracy(hw) #(e)
accuracy(ex)
accuracy(da)
#RMSE damped metodo yra maziausias ,tad tas modelis yra geriausias.

#(f)
Acf(da$res) #kadangi keli stulpeliai yra islinde uz melynos linijos,baltasis triuksmas yra
Box.test(da$res) #p-value>0.05,tai irodo,kad duomenyse yra baltasis triuksmas. Tai geras zenklas,kadangi parodo,kad modelis yra geras

```
