---
title: "task14"
author: "Greta Baumilaitė"
date: "Tuesday, May 10, 2016"
output: html_document
---

UZDUOTIS:1. For the wmurders data:

(a) if necessary, find a suitable Box-Cox transformation for the data;

(b) fit a suitable ARIMA model to the transformed data using
auto.arima();

(c) try some other plausible models by experimenting with the
orders chosen;

(d) choose what you think is the best model and check the residual
diagnostics;

(e) produce forecasts of your fitted model. Do the forecasts look
reasonable?

(f) compare the results with what you would obtain using ets()
(with no transformation).

```{r}
library(fpp)
data=wmurders
data
plot(data)
tsdisplay(data)
#duomenys neturi aiskaus trendo. Nera sezoniskumo.
#nenaudosime box-cox transformacijos, nes svyravimai nera didejantys  #(a)

auto.arima(data) #(b)
#ARIMA(1,2,1)

#tikrinsime ar duomenys yra stacionarus #(c)
ndiffs(data)
plot(diff(data, diff=ndiffs(data))) 
#H0: duomenys stacionarus
#H1: duomenys nestacionarus
kpss.test(diff(data, diff=ndiffs(data))) #p-value >0.05 duomenys yra stacionarus

Acf(diff(data, diff=ndiffs(data)))
#MA(2) nes tik du lagai uzlinde uz melynos linijos

fit1=Arima(data,order=c(0,2,0))
fit2=Arima(data,order=c(1,2,0))
fit3=Arima(data,order=c(2,2,2))

fit1$aicc
fit2$aicc
fit3$aicc
auto.arima(data)$aicc
#maziausias aicc yra auto.arima modelio,tai bus musu geriausias modelis

#H0:paklaidos yra baltasis triuksmas
#H1:paklaidos enra baltasis triuksmas
Acf(residuals(auto.arima(data)))#(d)
Box.test(residuals(auto.arima(data)), type="Lj")
#p-value > 0.05 , tai paklaidos yra baltasis triuksmas, modelis geras.

a=forecast(auto.arima(data)) #(e)
plot(a)
#is duomenu grafiko buvo matyti,kad nuo 1990metu trendas buvo mazejantis.
#del to galima daryti isvada,kad prognoze yra gerai nuspeta, liks mazejantis trendas

fit4=ets(data)#(f)
fc=forecast(fit4,h=20)
plot(fc)
#prognozes skiriasi,ets prognozuoja stabilu trenda

fit4$aicc
auto.arima(data)$aicc
#mazesnis aicc yra auto arimos modelio,tad tas modelis yra galutinis ir tinkamiausias.
```
UZDUOTIS:2. For the usgdp data:

(a) if necessary, find a suitable Box-Cox transformation for the data;

(b) fit a suitable ARIMA model to the transformed data using
auto.arima();

(c) try some other plausible models by experimenting with the
orders chosen;

(d) choose what you think is the best model and check the residual
diagnostics;

(e) produce forecasts of your fitted model. Do the forecasts look
reasonable?

(f) compare the results with what you would obtain using ets()
(with no transformation).

```{r}
data2=usgdp
data2
plot(data2)
tsdisplay(data2)
#duomenyse aiskus didejantis trendas. Nera sezoniskumo. Nera cikliskumo
#naudosime box-cox transformacijos #(a)
lambda1=BoxCox.lambda(data2)
lambda1 #lambda=0.366
tr1=BoxCox(data2, lambda=lambda1)
plot(tr1)

auto.arima(tr1) #(b)
#ARIMA(2,1,0)

#tikrinsime ar duomenys yra stacionarus #(c)
ndiffs(tr1)
plot(diff(tr1, diff=ndiffs(tr1))) 
#H0: duomenys stacionarus
#H1: duomenys nestacionarus
kpss.test(diff(tr1, diff=ndiffs(tr1))) #p-value >0.05 duomenys yra stacionarus

Acf(diff(tr1, diff=ndiffs(tr1)))
#MA(2) nes tik du lagai uzlinde uz melynos linijos

fit1=Arima(tr1,order=c(1,1,1))
fit2=Arima(tr1,order=c(2,1,0))
fit3=Arima(tr1,order=c(2,1,2))

fit1$aicc
fit2$aicc
fit3$aicc
auto.arima(tr1)$aicc
#maziausias aicc yra auto.arima modelio,tai bus musu geriausias modelis

#H0:paklaidos yra baltasis triuksmas
#H1:paklaidos enra baltasis triuksmas
Acf(residuals(auto.arima(tr1)))#(d)
Box.test(residuals(auto.arima(tr1)), type="Lj")
#p-value > 0.05 , tai paklaidos yra baltasis triuksmas, modelis geras.

b=forecast(auto.arima(tr1)) #(e)
plot(b)
#is duomenu grafiko buvo matyti,didejanti trenda.
#del to galima daryti isvada,kad prognoze yra logiska

fit4=ets(data2)#(f)
fc=forecast(fit4,h=20)
plot(fc)
#prognozes panasios

fit4$aicc
auto.arima(tr1)$aicc
#mazesnis aicc yra auto arimos modelio,tad tas modelis yra galutinis ir tinkamiausias.
```

UZDUOTIS:3. For the mcopper data:
(a) if necessary, find a suitable Box-Cox transformation for the data;

(b) fit a suitable ARIMA model to the transformed data using
auto.arima();

(c) try some other plausible models by experimenting with the
orders chosen;

(d) choose what you think is the best model and check the residual
diagnostics;

(e) produce forecasts of your fitted model. Do the forecasts look
reasonable?

(f) compare the results with what you would obtain using ets()
(with no transformation).
```{r}
data3=mcopper
data3
plot(data3)
#daug svyravimu,aiskiai matosi,akd naudosime box-cox trnaformacija
#(a)
lambda2=BoxCox.lambda(data3)
lambda2 #lambda=0.192
tr2=BoxCox(data3, lambda=lambda2)
plot(tr2)

auto.arima(tr2) #(b)
#ARIMA(0,1,1)

#tikrinsime ar duomenys yra stacionarus #(c)
ndiffs(tr2)
plot(diff(tr2, diff=ndiffs(tr2))) 
#H0: duomenys stacionarus
#H1: duomenys nestacionarus
kpss.test(diff(tr2, diff=ndiffs(tr2))) #p-value >0.05 duomenys yra stacionarus

Acf(diff(tr2, diff=ndiffs(tr2)))
#MA(1) nes tik vienas lagas uzlindes uz melynos linijos

fit1=Arima(tr2,order=c(0,1,0))
fit2=Arima(tr2,order=c(2,1,2))
fit3=Arima(tr2,order=c(1,1,1))

fit1$aicc
fit2$aicc
fit3$aicc
auto.arima(tr2)$aicc
#maziausias aicc yra auto.arima modelio,tai bus musu geriausias modelis

#H0:paklaidos yra baltasis triuksmas
#H1:paklaidos enra baltasis triuksmas
Acf(residuals(auto.arima(tr2)))#(d)
Box.test(residuals(auto.arima(tr2)), type="Lj")
#p-value > 0.05 , tai paklaidos yra baltasis triuksmas, modelis geras.

c=forecast(auto.arima(tr2),h=40) #(e)
plot(c)
#galima daryti isvada,kad prognoze yra logiska

fit4=ets(data3)#(f)
fc=forecast(fit4,h=20)
plot(fc)
#prognozes skiriasi

fit4$aicc
auto.arima(tr2)$aicc
#mazesnis aicc yra auto arimos modelio,tad tas modelis yra galutinis ir tinkamiausias.
```
