---
title: "task7"
author: "Greta Baumilaitė"
date: "2016-04-19"
output: html_document
---

UZDUOTIS: 1. The function tsdisplay(data, plot.type="scatter") is useful
for showing a time plot, ACF plot and lagged scatterplot on the
same graph. Use it to produce plots of the following time series:
bricksq, hsales, ibmclose
Can you spot the effects of seasonality, cyclicity and trend?


```{r}
library(fpp)

tsdisplay(bricksq, plot.type="scatter") #bricksq duomenys
#SEZONISKUMAS: matosi ryskus sezoniskumas grafike, tai parodo esantys kalneliai
#CIKLISKUMAS: ACF grafikas parodo esanti cikliskuma duomenyse
#TRENDAS: kylantis

tsdisplay(hsales, plot.type="scatter") #hsales duomenys
#SEZONISKUMAS: matosi ryskus sezoniskumas grafike, tai parodo esantys kalneliai
#CIKLISKUMAS: ACF grafikas parodo esanti cikliskuma duomenyse
#TRENDAS: aiskaus trendo nustatyti negalima

tsdisplay(ibmclose, plot.type="scatter") #ibmclose duomenys
#SEZONISKUMAS: sezoniskumo nera arba jo nesimato is duotu duomenu
#CIKLISKUMAS: ciklus sunku nustatyti (cikliskumo nera)
#TRENDAS: trendo nera

```

UZDUOTIS: 3. For the data set bricksq:

(a) Split the data into two parts.

(b) Check that your data have been split appropriately by produc-
ing the following plot.

(c) Calculate forecasts using each of the four benchmark methods
applied to bricks1.

(d) Compare the accuracy of your forecasts against the actual val-
ues stored in bricks2. 

(e) Which method does best? Why?

(f) For the best method, compute the residuals and plot them.
Do the residuals appear to be uncorrelated and normally dis-
tributed?

```{r}
bricksq
bricks1=window(bricksq, end=1987.99)  #(a)
bricks2=window(bricksq, start=1988)

plot(bricksq, main="Bricksq duomenu grafikas", xlab="laikas") #(b)
lines(bricks1,col="red")
lines(bricks2,col="blue")

par(mfrow=c(2,2)) #(c)
vid=plot(meanf(bricks1, h=27),main="vidurkio metodo grafikas",xlab="laikas",ylab="duomenys")  # vidurkio metodas
nai=plot(naive(bricks1, h=27),main="naive metodo grafikas",xlab="laikas",ylab="duomenys")   # naive metodas
snai=plot(snaive(bricks1,h=27),main="seasonal naive metodo grafikas",xlab="laikas",ylab="duomenys")  # seasonal metodas
drift=plot(rwf(bricks1, drift=TRUE, h=27),main="drift metodo grafikas",xlab="laikas",ylab="duomenys")  # drift metodas

f1=meanf(bricks1) #(d)
f2=naive(bricks1)
f3=snaive(bricks1)
f4=rwf(bricks1)
accuracy(f1,bricks2)
accuracy(f2,bricks2)
accuracy(f3,bricks2)
accuracy(f4,bricks2)

#(e)
#Geriausias metodas prognozavimui siuo atveju yra seasonal naive metodas, nes jis turi maziausius RMSE, MAE, MAPE, MASE.Seasonal naive metodas atsizvelgia i sezoniskuma.Is grafiko galime matyti,kad duomenys yra sezoniski. Sezoniškuma galime patikrinti su ACF:
acf(bricksq) #aiskiai matosi sezoniskumas

res=residuals(f1) #(f)
plot(res)
hist(res, breaks="FD") #is grafiko galime teigti,kad liekanos lyg ir pasiskirsciusios normaliai
#isitikinimui patikrinam ju normaluma
shapiro.test(res) #p-value=0.0002464 <0.05,tad liekanos nera normalios
Acf(res) #liekanos autokoreliuotos (lagai virs melynos linijos)

```

UZDUOTIS: 4. Consider the daily closing IBM stock prices (data set ibmclose).

(a) Produce some plots of the data in order to become familiar
with it.

(b) Split the data into a training set of 300 observations and a test
set of 69 observations.

(c) Try various benchmark methods to forecast the training set and
compare the results on the test set. Which method did best?

(d) For the best method, compute the residuals and plot them.
What do the plots tell you?

(e) Can you invent a better forecasting method than any of the
benchmark methods for these data?

```{r}
ibmclose
tsdisplay(ibmclose, plot.type="scatter") #(a)

a=window(ibmclose, end=300)  #(b)
b=window(ibmclose, start=301)
plot(ibmclose, main="ibmclose duomenu grafikas") #isbreziu grafika
lines(a,col="red") #spalvotai parodau duomenu padalinima
lines(b,col="blue")

par(mfrow=c(2,2)) #(c)
vid=plot(meanf(a, h=27),main="vidurkio metodo grafikas",xlab="laikas",ylab="duomenys")  # vidurkio metodas
nai=plot(naive(a, h=27),main="naive metodo grafikas",xlab="laikas",ylab="duomenys")   # naive metodas
snai=plot(snaive(a,h=27),main="seasonal naive metodo grafikas",xlab="laikas",ylab="duomenys")  # seasonal metodas
drift=plot(rwf(a, drift=TRUE, h=27),main="drift metodo grafikas",xlab="laikas",ylab="duomenys")  # drift metodas
 
#kadangi nera sezoniskumo snaive ir naive grafikai vienodi. Remiantis grafiku pateikta informacija, galima teigti, kad drift ir naive metodai prognozes parodo tinkamiausiai. Patiksinsim:

accuracy(meanf(a),b)
accuracy(naive(a),b)
accuracy(snaive(a),b)
accuracy(rwf(a),b)

#geriausias metodas,tas kurio ME,RMSE,MAE.. yra maziausi. Is gautu atsakymu galime teigti,kad NAIVE ir DRIFt metodas siems duomenims yra geriausias.

#(d)
#NAIVE metoda pasirenku kaip geriausia,nes jis atsizvelgia i duomenu didejima ir mazejima, nes drift metodas atsizvelge tik i paskutini staigu mazejima.
res=residuals(naive(a, h=27)) 
plot(res)
hist(res, breaks="FD") #is grafiko galime teigti,kad liekanos lyg ir pasiskirsciusios normaliai
#isitikinimui patikrinam ju normaluma
shapiro.test(res) #p-value<0.05,tad liekanos nera normalios
Acf(res) #liekanos autokoreliuotos (lagai virs melynos linijos)

#(e)
#patikrinsiu ar yra baltasis triuksmas
Box.test(res, type="Lj")
#Kadangi p-value < 0.05, nera baltojo triuksmo.

#geresni metoda galima israsti,kadangi nera baltojo triuksmo

```
