---
title: "task15"
author: "Greta Baumilaitė"
date: "Tuesday, May 22, 2016"
output: html_document
---
UZDUOTIS:

(a) Do the data need transforming? If so, ﬁnd a suitable transformation. 

```{r}
library(fpp)
data=condmilk
plot(data)
tsdisplay(data)
#kadangi duomenys yra sezoniski ir vyrauja labai reguliarus svyravimai, transformacijos nenaudosime

```
(b) Are the data stationary? If not, ﬁnd an appropriate diﬀerencing which yields stationary data. 

```{r}
#tikrinsim stacionaruma
#H0: duomenys stacionarus
#H1: duomenys nestacionarus
kpss.test(data) #p-value >0.05, duomenys yra stacionarus

#kadangi duomenys sezoniski,reikia panaikinti sezoniskuma

data1=diff(data, lag=12) #uzdedam laga ant vieno sezono ir diferencijuojame
plot(data1) #nera stacionarumo,teks diferencijuoti dar
data2=diff(data1)
plot(data2) #difeencijuojam dar kart
data3=diff(data2)
plot(data3) #gavom stacionarius duomenis
#patikrinkime stacionaruma
kpss.test(data3) #p value > 0.05, duomenys yra stacionarus
```
(c) Identify a couple of ARIMA models that might be useful in describing the time series. Which of your models is the best according to their AIC values? 
```{r}
tsdisplay(data3)

autofit=auto.arima(data)
autofit # gauname ARIMA(1,0,0)(2,0,0)[12]

fit1=Arima(data, order=c(1,0,1), seasonal=c(2,0,1))
fit2=Arima(data, order=c(1,0,2), seasonal=c(2,0,2))
fit3=Arima(data, order=c(0,0,2), seasonal=c(1,0,0))
#renkam geriausia model
AIC(fit1)
AIC(fit2)
AIC(fit3)
#maziausias AIC yra fit1 modelio,tai bus tinkamiausias modelis.
```
(d) Estimate the parameters of your best model and do diagnostic testing on the residuals. Do the residuals resemble white noise? If not, try to ﬁnd another ARIMA model which ﬁts better. 
```{r}
acf(residuals(fit1)) #panasu i baltaji triuksma
#patikrinsime ar tai baltasis triuksmas
Box.test(residuals(fit1), type="Lj")
#p-value > 0.05,modelio paklaidos yra baltasis triuksmas

```
(e) Forecast the next 24 months of data using your preferred model. 
```{r}

plot(forecast(fit1, h=24))
#prognoze ir jos svyravimai atrodo logiski
```
(f) Compare the forecasts obtained using ets().
```{r}
fit4= ets(data)
plot(forecast(fit4))
#gauta prognoze siek tiek skiriasi nuo auto.arimos prognozes,taciau abi prognozuoja svyravymus,kas yra logiska.Galim patikrinti kuri prognoze tikslesne:

accuracy(fit1)
accuracy(fit4)
#ets prognoze tikslesne
```
