---
title: "task5"
author: Greta Baumilaitė
date: 2016-03-22
output: html_document
---
UZDUOTIS: Pinigų paklausa. Šioje užduotyje reikia atlikti tiesinę regresiją. Pakete dynlm yra duomenų masyvas M1Germany - ten yra ir jo aprašymas. Iš turimų duomenų sudarykite ir įvertinkite tiesinę regresiją, kurios endogeninis kintamasis yra logm1. Lygtis būtų naudojama prognozuoti pinigų kiekį artimiausiam laikotarpiui į prieki remiantis dabartine situacija. Taigi prognozės sudarymui lygtis gali naudoti tik tuos duomenis, kurie būtų žinomi prognozavimo momentu.


Duomenys ir bibliotekos,kurias naudosime
```{r}
install.packages("dynlm")
library(dynlm)
library(car)
M1Germany
```

Issibreziame grafika

```{r}
plot(M1Germany) 
colnames(M1Germany) 
```


Pradedame kurti modelius
```{r}

mod1=dynlm((logm1)~L(logprice,1)+(L(loggnp,1))+(L(interest,1)), data = M1Germany, start = c(1960,1), end = c(1996,3))
summary(mod1) #loggnp nera reiksmingas
#tikriname vif'us
vif(mod1) #L(logprice, 1),L(loggnp, 1) >10

#sukuriamia modeli be loggnp
mod2=dynlm((logm1)~L(logprice,1)+(L(interest,1)), data = M1Germany, start = c(1960,1), end = c(1996,3))
summary(mod2)
vif(mod2)

#sukuriame modeli be logprice
mod3=dynlm((logm1)~(L(loggnp,1))+(L(interest,1)), data = M1Germany, start = c(1960,1), end = c(1996,3))
summary(mod3)
vif(mod3)

#toliau kuriami modeliai, naudojant skirtumo funkcija, visi vif'ai bus reiksmingi
mod4=dynlm((logm1)~L(logprice,2)+diff(L(loggnp,2))+(L(interest,4)), data = M1Germany, start = c(1960,1), end = c(1996,3))
summary(mod4)
vif(mod4)

mod5=dynlm((logm1)~L(logprice,3)+diff(L(loggnp,4))+(L(interest,1)), data = M1Germany, start = c(1960,1), end = c(1996,3))
summary(mod5)
vif(mod5)

mod6=dynlm((logm1)~L(logprice,2)+(diff(L(loggnp, 2)))+(L(interest,4)), data = M1Germany, start = c(1960,1), end = c(1996,3))
summary(mod6)
vif(mod6)

mod7=dynlm((logm1)~L(logprice,1)+(diff(L(loggnp, 3)))+(L(interest,2)), data = M1Germany, start = c(1960,1), end = c(1996,3))
summary(mod7)
vif(mod7)


```

Tikriname kuris modelis yra tinkamiausias

```{r}
AIC(mod1)
AIC(mod2)
AIC(mod3)
AIC(mod4)
AIC(mod5)
AIC(mod6)
AIC(mod7)
#pagal AKAIKE mod3 yra geriausias

```

Nusibreziame histograma

```{r}
hist(resid(mod3), probability = TRUE)
lines(density(resid(mod3)), col = 3, lwd=3)

liekanos=as.vector(mod3$residuals)
shapiro.test(liekanos) #p-value=0.06185 > 0.05, galime spresti,kad liekanos yra normalios

```

ISVADA: pagal gautus rezultatus galime teigti,kad mod3 yra tinkamiausias modelis
